臺灣高等法院高雄分院刑事判決　　　　95年度上訴字第2122號
上　訴　人　臺灣高雄地方法院檢察署檢察官
上　訴　人
即　被　告　甲○○
上列上訴人因被告違反毒品危害防制條例案件，不服臺灣高雄地
方法院95年度訴緝字第185 號中華民國95年9 月29日第一審判決
（起訴案號：臺灣高雄地方法院檢察署94年度毒偵字第7519、83
67號，移送併辦案號: 臺灣高雄地方法院檢察署95年度毒偵字第
3258號），提起上訴，本院判決如下：
    主  文
上訴駁回。
    事  實
一、甲○○前因施用第一級、第二級毒品案件，經臺灣高雄地方
    法院於民國93年7 月27日，以93年度訴字第234 號分別判處
    有期徒刑6 月、有期徒刑3 月，定應執行刑有期徒刑7 月確
    定，於94年1 月3 日易科罰金執行完畢。又因施用毒品案件
    ，經臺灣高雄地方法院以90年度毒聲字第4184號裁定令入戒
    治處所施以強制戒治1 年，並於91年7 月12日強制戒治執行
    完畢，復經臺灣高雄地方法院檢察署檢察官於91年8 月23日
    ，以91年度戒毒偵字第768 號為不起訴處分確定。詎甲○○
    仍不知悛悔改過，戒除毒癮，於強制戒治執行完畢釋放後5
    年內，復基於施用第一級毒品海洛因之概括犯意，自94年8
    月13日某時許起，至95年2 月5 日某時許止，在高雄市○○
    路96號12樓其妹婿之住處，以海洛因摻水用針筒注射體內之
    方式，連續施用第一級毒品海洛因，平均約每星期施用1 次
    。另基於施用第二級毒品甲基安非他命之概括犯意，自94年
    10月6 日某時許起，至95年2 月5 日某時許止，在上開同一
    處所，以將甲基安非他命置於玻璃球吸食器，於下方燒烤霧
    化，以吸食煙霧之方式，連續施用第二級毒品甲基安非他命
    ，平均約每星期施用1 次。嗣分別為警於94年8 月14日1 時
    8 分許，在高雄市○○區○○路72之1 號前，查獲其持有第
    一級毒品海洛因1 包、第二級毒品安非他命1 包、空夾鏈袋
    25只、分裝杓4 支、注射針筒2 支、內含第一級毒品海洛因
    殘渣夾鏈袋3 只、玻璃球1 個；於94年10月6 日16時10分許
    ，在高雄市○○區○○路30號前，查獲其持有注射針筒1 支
    （沾染毒品）；及於95年2 月7 日13時30分許，在高雄市○
    ○區○○路96號地下室內，因形跡可疑為警盤查，始查悉上
    情。
二、案經高雄市政府警察局鹽埕分局、苓雅分局送移檢察官偵查
    起訴及移送併辦。
　  理  由
一、訊據上訴人即被告甲○○直承基於概括之犯意，多次施用第
    一級毒品海洛因及多次施用第二級毒品安非他命不諱。於警
    詢、偵查中亦同此供承無異，復於原審審理時認罪而謂「我
    是自94年8 月13日某時開始施用第一級毒品海洛因，至95年
    2 月5 日某時止，我是以海洛因摻水以針筒注射體內方式施
    用，平均每個禮拜施用一次，我都是在高雄市○○路96號12
    樓我妹婿住處施用。第二級毒品甲基安非他命是於94年10月
    6 日當天開始施用第二級毒品甲基安非他命，至95年2 月5
    日某時止，我是將甲基安非他命置於玻璃球之上，下方以火
    燒烤吸食煙霧方式施用，平均每個禮拜施用一次，也是在上
    開我妹婿住處施用。」等語。並有警方於94年8 月14日1時8
    分許，在高雄市○○區○○路72之1 號前，查獲其持有第一
    級毒品海洛因1 包、第二級毒品安非他命1 包、空夾鏈袋25
    只、分裝杓4 支、注射針筒2 支、內含第一級毒品海洛因殘
    渣夾鏈袋3 只、玻璃球1 個；於94年10月6 日16時10分許，
    在高雄市○○區○○路30號前，查獲其持有注射針筒1 支等
    證物扣案可證。被告查獲後，經採驗尿液，呈嗎啡及甲基安
    非他命陽性反應，有高雄市立凱旋醫院95年2 月20日轉碼編
    號：A00000000 號濫用藥物尿液檢驗報告可證；扣案之毒品
    ，經送法務部調查局鑑定，屬第一級毒品海洛因，有該局調
    科壹字第220021310 號通知書可證；其餘扣案證物，送高雄
    醫學大學附設中和紀念醫院檢驗，呈安非他命陽性反應，有
    該醫院94年12月20日，編號第0000 -000 、0000-000～295
    號報告，94年10月25日，編號第0000-000號報告可稽。按海
    洛因係嗎啡經化學合成之半人工合成品，藥（毒）性倍於嗎
    啡，其經施用進入人體，藉人體解毒系統之代謝作用而分解
    成藥（毒）性較低之嗎啡於24小時內排出體外，故於施用海
    洛因者之尿液中，可檢出嗎啡煙毒反應，且一般施用者，於
    施用72小時後，仍可被檢出嗎啡反應，有行政院衛生署藥物
    食品檢驗局81年2 月8 日（81）藥檢壹字第001156號函及憲
    兵司令部80年5 月7 日鑑驗字第1746號函可按。又依醫學臨
    床實驗，甲基安非他命在體內經去甲基代謝成安非他命，安
    非他命經去氨基成苯酮後氧化成苯酸，結合尿甘酸後由腎臟
    排除，正常時約有70% 之未代謝安非他命在24小時內由尿液
    排出，逾48小時，即難檢出。經行政院衛生署藥物食品檢驗
    局80年5 月13日藥檢壹字第44942 號函敘綦詳。又按被告之
    自白，非出於強暴、脅迫、利誘、詐欺、疲勞訊問、違法羈
    押或其他不當方法，且與事實相符者，得為證據，刑事訴訟
    法第156 第1 項定有明文。亦即被告之自白係出於自由意思
    ，且與事實相符者，即有證據能力，本件被告迭次自白係出
    於自由意志，自得採為本件判決之基礎。又刑事訴訟法第
    159 條之4 規定: 「除前三條之情形外，下列文書亦得為證
    據：一除顯有不可信之情況外，公務員職務上製作之紀錄文
    書、證明文書。二除顯有不可信之情況外，從事業務之人於
    業務上或通常業務過程所須製作之紀錄文書、證明文書。
    三除前二款之情形外，其他於可信之特別情況下所製作之文
    書。」，本件上揭衛生署函、憲兵司令部函、高雄市立凱旋
    醫院尿液檢驗成績書、高雄醫學大學附設中和紀念醫院檢驗
    報告、法務部調查局鑑定通知書，或係公務員職務上製作之
    文書或係從事業務之人於業務上或通常業務過程所須製作之
    文書，經查亦無顯不可信之情況，上開文書應具有證據能力
    。綜合上揭各證據資料研析，足認被告之自白連續施用第一
    、二級毒品，與事實相符，應堪採信。
二、按犯毒品危害防制條例第10條之罪，經觀察勒戒後，認有繼
    續施用毒品之傾向者，應由檢察官聲請法院裁定令入戒治處
    所施以強制戒治，強制戒治期滿，應由檢察官為不起訴處分
    。經強制戒治執行完畢釋放後，5 年內再犯毒品危害防制條
    例第10條之罪，依92年1 月9 日修正施行之毒品危害防制條
    例第23條第2 項規定意旨，應由檢察官偵查起訴。又被告前
    因施用毒品案件，經臺灣高雄地方法院以90年度毒聲字第41
    84號裁定令入戒治處所施以強制戒治1 年，並於91年7 月12
    日強制戒治執行完畢，復經臺灣高雄地方法院檢察署檢察官
    於91年8 月23日，以91年度戒毒偵字第768 號為不起訴處分
    確定。有臺灣高等法院被告全國前案紀錄表1 紙附卷可查，
    被告於觀察、勒戒執行完畢後再犯施用毒品之罪，本件事證
    明確，被告上揭連續施用第一級毒品海洛因及連續施用第二
    級毒品安非他命之犯行洵堪認定，應予依法論科。
三、按海洛因係毒品危害防制條例第2 條第2 項第1 款所稱之第
    一級毒品，甲基安非他命係同條項第2 款所稱之第二級毒品
    ，均不得非法持有、施用。核被告所為，係犯毒品危害防制
    條例第10條第1 項之施用第一級毒品罪及同條第2 項之施用
    第二級毒品罪。其持有第一、二級毒品後進而施用，其持有
    之低度行為，應為施用之高度行為所吸收，不另論罪。被告
    先後多次分別施用第一級、第二級毒品之犯行，各均時間緊
    接，機會同一，分別觸犯構成要件相同之罪名，顯各係基於
    概括犯意反覆為之，爰各依連續犯之規定，論以一罪，並各
    加重其刑。又被告所犯上開二罪間，犯意各別，罪質互異，
    應予分論併罰。臺灣高雄地方法院檢察署95年度毒偵字第32
    58號部分及其餘被告於原審法院審理中自白施用第一、二級
    毒品之部分，未於起訴書中敘及，但連續犯為裁判上一罪，
    檢察官就犯罪事實一部起訴，依刑事訴訟法第267 條規定，
    其效力及於全部，法院自屬有權全部審判。所犯施用第一、
    二級毒品罪，罪質不同，行為互異，應分論併罰。被告前因
    施用第一級、第二級毒品案件，經臺灣高雄地方法院於民國
    93年7 月27日，以93年度訴字第234 號分別判處有期徒刑6
    月、有期徒刑3 月，定應執行刑有期徒刑7 月確定，於94年
    1 月3 日易科罰金執行完畢，茲於5 年內故意再犯本件有期
    徒刑以上之罪，不論依修正前之刑法第47條，或修正後之刑
    法第47條第1 項之規定，均構成累犯，對被告而言並無有利
    或不利之情形，僅修正法律用語，新舊法處罰輕重相同，犯
    罪構成要件亦無寬嚴之別，自無新舊法比較之問題，當然應
    適用現行有效之新法（最高法院95年度台上字第5589、5599
    、5669、6159號判決參照），被告行為後，刑法第56條連續
    犯之規定於94年2 月2 日修正公布刪除，並於95年7 月1 日
    施行，則被告之犯行，因行為後新法業已刪除連續犯之規定
    ，此刪除雖非犯罪構成要件之變更，但顯已影響行為人刑罰
    之法律效果，自屬法律有變更，依新法第2 條第1 項規定，
    比較新、舊法結果，仍應適用較有利於被告之行為時法律即
    舊法論以連續犯（最高法院95年第8 次刑事庭會議決議參照
    ）。又關於數罪併罰定應執行之刑部分，修正前刑法第51條
    規定：「數罪併罰，分別宣告其罪之刑，依左列各款定其應
    執行者：」其中第5 款規定：「宣告多數有期徒刑者，於各
    刑中之最長期以上，各刑合併之刑期以下，定其刑期。但不
    得逾20年。」；修正後刑法第51條第5 款規定：「宣告多數
    有期徒刑者，於各刑中之最長期以上，各刑合併之刑期以下
    ，定其刑期。但不得逾30年。」，經比較新舊法結果，新法
    並非有利於行為人，應依修正前刑法，定其應執行之刑。
四、原審依毒品危害防制條例第10條第1 項、第2 項、第18條第
    1 項前段，刑法第11條、第2 條第1 項前段、第56條（修正
    前）、第47條（修正前）、第51條第5 款（修正前）、第70
    條，審酌被告係累犯，施用毒品前經強制戒治程序，竟不知
    戒惕，再次施用第一級、第二級毒品，無視於毒品對於自身
    健康之戕害及國家對於杜絕毒品犯罪之禁令，其顯無戒斷之
    決心，然念及被告於法院審理時坦承犯行，態度良好，其施
    用毒品並無危害他人，及被告施用毒品之方式、期間、次數
    等一切情狀，分別量處施用第一級毒品有期徒刑9 月，施用
    第二級毒品有期徒刑5 月，並依法定其應執行刑為有期徒刑
    1 年1 月，扣案如附表一編號一之海洛因1 包及附表二編號
    一之甲基安非他命1 包，分別為毒品危害防制條例第2 條第
    2 項第1 款、第2 款規定之第一級、第二級毒品；另用以盛
    裝各該管制毒品之外包裝袋，及附表一編號二至七、附表二
    編號二所示之物，經送驗後分別有海洛因、甲基安非他命之
    陽性反應，因與各該管制毒品在物理上均難以析離，均依毒
    品危害防制條例第18條第1 項前段規定宣告沒收銷燬之，至
    供鑑驗用之毒品，既已滅失，自無庸予以宣告沒收銷燬。認
    事用法尚無不合，量刑亦稱妥適，檢察官上訴意旨認全部發
    生於刑法連續犯廢止前之連續施用第一、二級毒品之罪，應
    依接續犯或集合犯之單純一罪論擬，指摘原判決依連續犯論
    罪科刑不當，並無可取，為無理由，應予駁回。被告上訴意
    旨否認施用第二級毒品，謂係服用氣喘威靈，並指摘施用第
    一級毒品部分量刑過重，不當，亦無可取，為無理由，應予
    駁回。
五、臺灣台南地方法院檢察署96年度毒偵字第53號移送併辦意旨
    謂「被告於95年9 月11日20時25分回溯26小時內某時在不詳
    處所施用第一級毒品海洛因。另於95年9 月11日20時25分回
    溯96小時內某時在不詳處所施用第二級毒品安非他命」之犯
    行，與前揭論罪科刑之部分，屬單純一罪，移送併辦。經查
    施用毒品犯行，並非接續犯，而屬連續犯，此部分俱發生於
    95年6 月30日以後，自95年7 月1 日廢止連續犯之規定後，
    已非裁判上一罪，此部分既未於起訴書中敘及，復非起訴效
    力所及，本院自不得審理。應退回檢察官依法處理（最高法
    院88年度台上字第3484號判決意旨參照）。
據上論斷，應依刑事訴訟法第368條，判決如主文。
本案經檢察官邱榮藏到庭執行職務。
中　　華　　民　　國　　96　　年　　2　　月　　13　　 日
                  刑事第二庭  審判長法  官  林正雄
                                    法  官  黃壽燕
                                    法  官  陳啟造
以上正本證明與原本無異。
第一級毒品海洛因部分，如不服本判決應於收受本判決後10日內
向本院提出上訴書狀，其未敘述上訴理由者，並得於提起上訴後
10 日 內向本院補提理由書狀（均須按他造當事人之人數附繕本
）「切勿逕送上級法院」。
第二級毒品安非他命部分，不得上訴。
中　　華　　民　　國　　96　　年　　2 　　月　　13　　日
                                    書記官  彭筱瑗
附錄本判決論罪之法條：
毒品危害防制條例第10條：
施用第一級毒品者，處6 月以上5 年以下有期徒刑。
施用第二級毒品者，處3 年以下有期徒刑。
附表一
┌──┬────┬──┬────────────────┐
│編號│名   稱 │數量│            備註                │
├──┼────┼──┼────────────────┤
│ 一 │海洛因  │1 包│淨重1.38公克，（空包裝重0.57公克│
│    │        │    │），法務部調查局鑑定通知書（調科│
│    │        │    │壹字第220021310 號）            │
├──┼────┼──┼────────────────┤
│ 二 │針筒    │2 支│呈海洛因陽性反應，高雄醫學大學附│
│    │        │    │設中和紀念醫院檢驗報告報告編號第│
│    │        │    │0000-000～295 號                │
├──┼────┼──┼────────────────┤
│ 三 │針筒    │1 支│呈海洛因陽性反應，高雄醫學大學附│
│    │        │    │設中和紀念醫院檢驗報告報告編號第│
│    │        │    │0000-000號                      │
├──┼────┼──┼────────────────┤
│ 四 │夾鏈袋  │25只│呈海洛因陽性反應，高雄醫學大學附│
│    │        │    │設中和紀念醫院檢驗報告報告編號第│
│    │        │    │0000-000號                      │
├──┼────┼──┼────────────────┤
│ 五 │夾鏈袋  │3 只│呈海洛因陽性反應，高雄醫學大學附│
│    │        │    │設中和紀念醫院檢驗報告報告編號第│
│    │        │    │289～291號                      │
├──┼────┼──┼────────────────┤
│ 六 │吸管    │4 支│呈海洛因陽性反應，高雄醫學大學附│
│    │        │    │設中和紀念醫院檢驗報告報告編號第│
│    │        │    │0000-000～288 號                │
├──┼────┼──┼────────────────┤
│ 七 │電子秤  │1 個│呈海洛因陽性反應，高雄醫學大學附│
│    │        │    │設中和紀念醫院檢驗報告報告編號第│
│    │        │    │0000-000號                      │
└──┴────┴──┴────────────────┘
附表二
┌──┬──────┬──┬──────────────┐
│編號│    名稱    │數量│              備註          │
├──┼──────┼──┼──────────────┤
│ 一 │甲基安非他命│1 包│驗後毛重0.8 公克，高雄醫學大│
│    │            │    │學附設中和紀念醫院檢驗報告報│
│    │            │    │告編號第0000-000號          │
├──┼──────┼──┼──────────────┤
│ 二 │玻璃球吸食器│1 個│呈甲基安非他命陽性反應，高雄│
│    │            │    │醫學大學附設中和紀念醫院檢驗│
│    │            │    │報告報告編號第0000-000號    │
└──┴──────┴──┴──────────────┘
